【裁判字號】    97,簡上,25
【裁判日期】    970328
【裁判案由】    家暴傷害罪
【裁判全文】
臺灣高雄地方法院刑事判決              97年度簡上字第25號
上  訴  人
即  被  告  丙○○
                      樓
上列上訴人即被告因家暴傷害罪案件，不服本院民國96年10月15
日96年度簡字第4917號第一審簡易判決（聲請簡易判決處刑書案
號：96年度偵字第13010 號），提起上訴，本院管轄之第二審合
議庭判決如下：
    主  文
上訴駁回。
丙○○緩刑貳年，緩刑期內付保護管束。
    事  實
一、丙○○與甲○○係夫妻，為家庭暴力防治法第3條第1款所定
    之家庭成員。丙○○於民國96年4 月11日凌晨2 時30分許，
    在其位於高雄市前鎮區○○○路32巷1 弄10號3 樓住處，因
    細故與甲○○發生爭執，丙○○竟基於傷害之犯意，徒手毆
    打甲○○頭左眼，使甲○○受有左眼創傷性虹彩炎之傷害。
二、案經甲○○訴由高雄市政府警察局前鎮分局報請臺灣高雄地
    方法院檢察署檢察官偵查起訴。
    理  由
壹、證據能力方面：
一、證人即告訴人甲○○於警詢時陳述之證據能力：
    按被告以外之人於審判外之言詞或書面陳述，除法律有規定
    者外，不得作為證據，刑事訴訟法第159 條第1 項定有明文
    。證人甲○○於警詢之陳述，經核並無刑事訴訟法第159 條
    之2 之情形，被告丙○○復不同意作為本案證據（本院卷第
    66頁），依法並無證據能力。
二、證人即告訴人於偵查中陳述之證據能力：
    按被告以外之人於偵查中向檢察官所為陳述，除顯有不可信
    之情況者外，得為證據，同法第159 條之1第2項定有明文。
    本件證人即告訴人於檢察官偵查中所為之陳述，業經具結，
    且未曾提及檢察官在偵查時有不法取供之情形，被告雖爭執
    告訴人於偵查中證述之證據能力，惟其亦未釋明告訴人於偵
    查中之證述有何顯不可信之情況，依上開規定，告訴人於偵
    查中之證言，得為證據。
貳、實體方面：
一、訊據上訴人即被告丙○○固不否認於上開時、地與告訴人甲○○發生爭執之事實，惟矢口否認有何傷害犯行，辯稱：伊
    未毆打告訴人，當天伊與告訴人發生爭吵，告訴人先打伊左
    臉頰，伊始抓住告訴人之手，伊不知告訴人眼睛何時受傷云
    云。經查：
  (一)被告於96年4 月11日凌晨2 時30分許，在其位於高雄市前鎮
    區○○○路32巷1 弄10號3 樓住處，因細故與告訴人發生爭
    執之事實，業據被告供承在卷（警卷第2 頁、本院卷第22、
    48頁），核與證人即告訴人於本院證稱：當天伊睡到半夜2
    、3 點時被告回來，因為兒子從日本回來，伊將客房整理好
    要還給兒子睡，並把被告放在主臥室之物品移到客廳角落，
    被告以為伊要趕他出去，就對伊大小聲，伊睡到半夜被被告
    叫醒緒很不好，故渠等即發生爭吵等語相符（本院卷第40頁
    ）。告訴人在此次爭吵中，與被告發生肢體衝突，遭被告徒
    手毆打到告訴人左眼，致告訴人左眼受有創傷性彩虹炎之事
    實，業據被告於警詢時供稱：因為雙方口角後，告訴人先以
    右手打伊左臉頰，伊當時也順手用手掌向她頭臉部一揮，告
    訴人當時有說伊有傷到她的眼睛等語（警卷第2 頁），核與
    告訴人於本院證稱：被告有用手揮到伊之眼睛，被告是不是
    有握拳伊不知道，伊只有眼球受傷，外圍都沒有傷害等語（
    本院卷第45頁）相符，並有阮綜合醫院出具之受理家庭暴力
    事件驗傷診斷書、診斷證明書各1 紙在卷為憑（警卷第7 頁
    、偵查卷第11頁），且告訴人於96年4 月12日至阮綜合醫院
    就診，告訴人左眼虹彩炎發生於外力傷害後，應與外力傷害
    有關，告訴人自述曾遭毆打左眼等情，亦有阮綜合醫院96年
    6 月29日阮醫教字第0960000336號函附卷可佐（偵查卷第14
    頁），足見告訴人所受傷害確係因被告以手揮向告訴人頭臉
    部所致，且被告既以手掌揮向告訴人之頭臉部，對其行為會
    使告訴人受有傷害當係明知，並有意使其發生，應認被告確
    有傷害之故意。被告辯稱其未毆打告訴人云云，實不足採。
  (二)被告雖於本院辯稱：當天發生爭吵，伊抓住告訴人的手，伊
    不知道告訴人眼睛如何受傷云云，並有證人即告訴人與被告
    之女丁○○於本院證稱：被告與告訴人爭吵時，伊在房間，
    伊打開門站在房間門的旁邊看，伊有看到告訴人打被告，她
    有揮拳打被告的臉或肩膀，被告被告訴人打到後，沒有回手
    ，只有把告訴人的手抓起來，被告抓住告訴人的手，她有反
    抗，她可能是在拉扯時，自己打到自己的眼睛云云（本院簡
    上字卷第43至44頁）。惟證人丁○○對於「可能」是告訴人
    打到自己眼睛乙節，僅係猜測之詞，而被告在96年4 月13日
    警詢時，僅供承有用手掌向告訴人頭臉部一揮等語，並未提
    及其有抓住告訴人的手（警卷第1 至3 頁），且被告於本院
    供承：伊在抓告訴人時，手指可能有弄到告訴人；在伊把告
    訴人的手抓住以後，告訴人才說伊傷到她的眼睛等語（本院
    簡上字卷第46至47、49頁），則證人丁○○之證詞難為有利
    於被告之認定。
  (三)綜上所述，本件事證明確，被告上開所辯，不足採信，被告
    犯行堪以認定，應依法論科。
二、按家庭暴力者，謂家庭成員間實施身體或精神上不法侵害之
    行為。又家庭暴力罪者，謂家庭成員間故意實施家庭暴力行
    為而成立其他法律所規定之犯罪。家庭暴力防治法第2 條第
    1 項、第2 項著有明文。本件被告與告訴人係配偶關係，有
    個人基本資料查詢結果1 紙在卷為憑（本院簡上字卷第10頁
    ），屬於家庭暴力防治法第3 條第1 款所定家庭成員，被告
    對於告訴人實施身體上之傷害行為，構成刑法傷害罪，核屬
    家庭暴力罪無訛，惟家庭暴力防治法第2 條第2 項所定之家
    庭暴力罪，並無處罰之明文，自應適用刑法之規定論處。又
    法官於有罪判決中，究應如何量處罪刑，為實體法賦予審理
    法官裁量之刑罰權事項，法官行使此項裁量權，自得依據個
    案情節，參諸刑法第57條所定各款犯罪情狀之規定，於該法
    定刑度範圍內，量處被告罪刑，此項量刑之裁量權，乃憲法
    所保障法官獨立審判之核心，法院行使此項裁量權，雖非得
    任意為之，仍應受一般法律原理原則之拘束，即仍須符合法
    律授權之目的、法律秩序之理念、國民法律感情及一般合法
    有效之慣例等規範，尤其應遵守比例原則及平等原則之意旨
    ，否則即可能構成裁量濫用之違法（最高法院86年度臺上字
    第7655號判決參照），然如非有裁量逾越或裁量濫用之明顯
    違法情事，自不得擅加指摘其違法或不當，上級法院對下級
    法院裁量權之審查，亦應同此標準，此不僅在保障法官不受
    任何制度外之不當干涉，更保障法官不受制度內的異質干涉
    ，此方符憲法第80條所宣示獨立審判之真義；易言之，量刑
    輕重係屬事實審法院得依職權自由裁量之事項，苟已斟酌刑
    法第57條各款所列情狀而未逾越法定刑度，不得遽指為違法
    （最高法院72年臺上字第6696號、75年臺上字第70 33 號判
    例可資參照）；又在同一犯罪事實與情節，如別無其他加重
    或減輕之原因，下級審量定之刑，亦無過重或失輕之不當情
    形，則上級審法院對下級審法院之職權行使，原則上應予尊
    重（最高法院85年度臺上字第2446號判決可資參酌）。核被
    告所為，係犯刑法第277 條第1 項之傷害罪。原審以被告罪
    證明確，適用刑法第277 條第1 項、第41條第1 項前段、刑
    法施行法第1 條之1 等規定論以傷害罪，並審酌被告不思配
    偶間應相互尊重，理性溝通，僅因細故即濫用暴力，毆打告
    訴人成傷，對於告訴人之人格尊嚴毫無尊重，並侵害其身體
    法益，於偵查中復設詞狡辯，否認犯行，迄未與告訴人達成
    和解，請求告訴人原諒，犯罪後態度欠佳，本應予重懲；惟
    念其前未曾有故意犯罪之前科紀錄，素行尚可有臺灣高等法
    院被告前案紀錄表1 份在卷可稽，及告訴人所受傷勢幸非過
    於嚴重等一切情狀，量處有期徒刑3 月，並參酌本件情節及
    被告經濟狀況，諭知以新臺幣（下同）1000元折算1 日之易
    科罰金折算標準；又被告本件犯罪時間為96年4 月11日，在
    96年4 月24日以前，合於減刑要件，依中華民國96年罪犯減
    刑條例第2 條第1 項第3 款、第7 條規定，就被告所犯之罪
    ，減其刑期2 分之1 ，即減為有期徒刑1 月又15日，並諭知
    以1000元折算1 日之易科罰金折算標準，已詳加審認被告本
    件犯罪情狀而於法定刑度範圍內量刑，尚無其他明顯事證可
    認原審上開量刑有何裁量逾越或裁量濫用之明顯違法情事，
    本院認其認事用法均無違誤，量刑亦屬適當，應予維持。被
    告上訴意旨指摘原判決不當，求予撤銷改判，為無理由，應
    予駁回。
三、另查，被告前未曾受有期徒刑以上刑之宣告，有臺灣高等法
    院被告全國前案紀錄表在卷為憑。被告於原審判決後已與告
    訴人達成和解，獲得告訴人之宥恕，有和解書1 份在卷可稽
    （本院簡上字卷第25頁），告訴人於本院審理中，亦當庭表
    示願意原諒被告，同意給予被告緩刑之機會等語（本院簡上
    字卷第42頁），茲念被告僅因一時失慮，致罹刑典，其經此
    偵審程序及罪刑之宣告，當已知所警惕，信無再犯之虞，本
    院認所宣告之刑以暫不執行為適當，併予緩刑2 年之宣告，
    以啟自新，並依家庭暴力防治法第38條第1 項規定，宣告緩
    刑期內付保護管束。
據上論斷，應依刑事訴訟法第455 條之1 第1 項、第3 項、第36
8 條，刑法第74條第1 項第1 款，家庭暴力防治法第38條第1項
，判決如主文。
本案經檢察官乙○○到庭執行職務。
中    華    民    國    97    年    3     月    28    日
                  刑事第八庭  審判長法  官  李璧君
                                    法  官  曾仁勇
                                    法  官  曾鈴
以上正本證明與原本無異。
不得上訴。
中    華    民    國    97    年    3     月    31    日
                                    書記官  曾秀鳳
附錄本案判決論罪科刑法條：
刑法第277條第1項


司法院資訊處製作；財團法人民間司法改革基金會備份。
